【裁判字號】    99,裁,2265
【裁判日期】    990930
【裁判案由】    營利事業所得稅
【裁判全文】
最  高  行  政  法  院  裁  定
                                      99年度裁字第2265號
抗  告  人  山天生化科技股份有限公司
代  表  人  甲○○
上列抗告人因與相對人財政部臺北市國稅局間營利事業所得稅事
件，對於中華民國98年12月25日臺北高等行政法院98年度訴字第
1554號裁定提起抗告，本院裁定如下︰
    主  文
原裁定廢棄，應由臺北高等行政法院更為裁判。
    理  由
一、原裁定略以：本件抗告人因營利事業所得稅事件，於民國98
    年3月14日收受復查決定，計其提起訴願之期間，應自98年3
    月15日起，算至98年4月13日（星期一）即已屆滿。抗告人
    遲至98年4月14日始提起訴願，訴願決定以其訴願已逾上開
    不變期間，不予受理，自無不合。抗告人復對之提起行政訴
    訟，顯非合法，應予駁回。至復查決定對於抗告人代表人之
    住所地為送達，而非對抗告人事務所所在地為送達，參照行
    政程序法第69條第2項及同法第72條規定，抗告人三度提出
    承諾書均未載明營業地址而僅留下代表人之住址，而檢送承
    諾書之書函也僅留下律師事務所之聯絡地址，而復查申請書
    所留下之公司地址，亦與公司登記之地址不符，足認相對人
    就復查決定書對於抗告人代表人之住所地為送達，合於行政
    程序法第69條第2項、第72條第2項，程序上應無違誤。
二、抗告意旨略謂：依稅捐稽徵法第1條、第18條、第19條、行
    政程序法第72條及本院83年度判字第1748號判決可知，對於
    法人為送達時，應向其營業所所在地為送達。抗告人之營業
    所原設於臺北市○○區○○○路○段58號11樓，95年11月間
    遷址臺北縣五股鄉○○○路○○○巷6號5樓，則抗告人之營業
    所在臺北縣，不在訴願機關所在地，抗告人提起訴願時，其
    訴願期間之計算，應以抗告人而非抗告人之送達代收人之住
    居所為基準，自應許抗告人扣除在途期間2日，則抗告人提
    起訴願之期間應無逾期，原裁定應予廢棄。
三、本院按：行政程序法第69條第2項：「對於機關、法人或非
    法人之團體為送達者，應向其代表人或管理人為之。」第72
    條：「（第1項）送達，於應受送達人之住居所、事務所或
    營業所為之。但在行政機關辦公處所或他處會晤應受送達人
    時，得於會晤處所為之。（第2項）對於機關、法人、非法
    人之團體之代表人或管理人為送達者，應向其機關所在地、
    事務所或營業所行之。但必要時亦得於會晤之處所或其住居
    所行之。」是對營利事業為送達者，應向其代表人為之，而
    除有必要，得於會晤之處所或其住居所為送達者外，應送達
    於該營利事業之營業所。就營利事業而言，上開行政程序法
    第72條第2項係規定對其代表人送達，應向其「營業所」行
    之，並非規定向營利事業「公司登記所在地」為之，在經濟
    部之公司登記地址係行政上之管理措施，不能逕認其為營業
    所之所在地。抗告人申請復查時，其公司地址係載：「臺北
    市○○區○○○路○段58號11樓」，足見其係以該址為其營
    業所。即令抗告人在經濟部之公司登記所在地，係「臺北縣
    五股鄉○○○路○○○巷6號5樓」，仍不影響抗告人之營業所
    為「臺北市○○區○○○路○段58號11樓」之事實，是不能
    以抗告人之營業所與公司登記所在地不同，即認有行政程序
    法第72條第2項但書所稱之「必要時」之情事。本件如無必
    要情事(例如曾送達於「臺北市○○區○○○路○段58號11樓
    」而未果)，應受送達處所為「臺北市○○區○○○路○段58
    號11樓」。原處分(復查決定)書所送達之抗告人代表人住居
    所即臺北市○○區○○街114號4樓，並非應受送達處所，其
    由抗告人代表人之受雇人(大樓管理人員)收受原處分書，不
    發生行政程序法第73條第1項補充送達之效果。惟由於送達
    證書僅為送達之證據方法，與事實上送達之行為，係屬兩事
    (本院61年裁字第156號判例參照)，此際應以抗告人代表人
    實際收受原處分書時發生送達效果。原裁定僅以抗告人提出
    承諾書未載明營業地址而僅留下代表人之住址，檢送承諾書
    之書函也僅留下律師事務所之聯絡地址，復查申請書所留下
    之公司地址，亦與公司登記之地址不符，而認相對人就原處
    分書對於抗告人代表人之住所地為送達，合於行政程序法第
    69條第2項、第72條第2項，進而認抗告人提起訴願逾法定期
    間，於法有違，並影響裁定結果。又抗告人營業所既在臺北
    市，計算提起訴願法定期間，即無庸扣除在途期間，抗告人
    僅以其公司登記地址在臺北縣，主張其不在訴願機關所在地
    ，應扣除在途期間2日云云，尚有誤會。然原裁定既於法有
    違，並影響裁定結果，抗告意旨求予廢棄，仍應認有理由，
    原裁定應予廢棄。又抗告人起訴是否合法及有無理由，尚待
    原審法院調查事實，始能判斷，爰將本案發回原審法院更為
    裁判。
四、據上論結，本件抗告為有理由。依行政訴訟法第272條、民
    事訴訟法第492條，裁定如主文。
中    華    民    國    99    年    9     月    30    日
                    最高行政法院第五庭
                        審判長法官  黃  璽  君
                              法官  林  茂  權
                              法官  陳  國  成
                              法官  吳  東  都
                              法官  陳  金  圍

以  上  正  本  證  明  與  原  本  無  異
中    華    民    國    99    年    10    月    1     日
                              書記官  郭  育  玎

司法院資訊處製作；財團法人民間司法改革基金會備份。
